【裁判字號】    99,抗,136
【裁判日期】    991118
【裁判案由】    拍賣抵押物
【裁判全文】
臺灣桃園地方法院民事裁定              99年度抗字第136號
抗  告  人  乙○○
            甲○○
相  對  人  丙○○
上列抗告人因與相對人間請求拍賣抵押物事件，對於中華民國99
年7 月23日本院99年度司拍字第528 號裁定提起抗告，本院裁定
如下：
    主  文
抗告駁回。
抗告程序費用新臺幣壹仟元由抗告人負擔。
    理  由
一、按「聲請拍賣抵押物，原屬非訟事件，祇須其抵押權已經依
    法登記，且債權已屆清償期而未受清償，法院即應為准許拍
    賣之裁定。至於為拍賣程序基礎之私法上權利有瑕疵時，應
    由爭執其權利之人提起訴訟，以資救濟，抵押權人並無於聲
    請拍賣抵押物前，先行訴請確認其權利存在之義務。」（最
    高法院49年台抗字第244 號判例），惟「聲請拍賣抵押物，
    原屬非訟事件，且係對物之權利，固不以列相對人為必要，
    惟如聲請狀上所載相對人對於抵押物並無處分權，法院依其
    聲請對該相對人裁定准予拍賣抵押物，於法即有未合。」（
    同院87年台抗字第30號、88年台抗字第328 號裁定意旨參照
    ）。是拍賣抵押物裁定，固屬非訟事件，且為對物之權利，
    原不以列相對人為必要，惟如聲請狀上所載相對人對於抵押
    物並無處分權，即不得列該無處分權之相對人為相對人而予
    裁定。
二、本件抗告意旨略以：鈞院前命抗告人應補相對人丙○○之繼
    承人有無拋棄繼承或限定繼承之法院備查函文，抗告人於民
    國99年7 月5 日具狀向鈞院家事法院聲請，今已取得相對人
    丙○○全體繼承人之桃院永家春99年度繼字第63號拋棄繼承
    備查函，並聲明：原裁定廢棄。請求准予裁定拍賣抵押物等
    語。
三、經查，抗告人聲請裁定拍賣抵押物狀附表所示不動產之所有
    權人仍登記為丙○○，有卷附土地及建物登記謄本影本可稽
    。丙○○亡故後，其繼承人林慶傳、林怡君、林奕呈、林裕
    豐、林彥丞、林冠丞、許金環、鄭慶祥、鄭玉惠、許福來、
    許來福、許雪美已於期限內拋棄繼承，經本院准予備查在案
    ，業據本院調取本院99年度繼字第63號拋棄繼承案卷核閱無
    訛。本件相對人丙○○之全體繼承人既均已拋棄繼承，並經
    本院准予備查，故抗告人以非抵押物所有權人為相對人聲請
    拍賣抵押物，於法即有未合。司法事務官裁定駁回抗告人拍
    賣抵押物裁定之理由雖與本院認定理由不同，惟結論尚無二
    致，抗告論旨執此指摘原裁定不當，求予廢棄，為無理由，
    應予駁回。
四、據上論結，本件抗告為無理由，依非訟事件法46條、第21條
    第2 項、第24條第1 項，民事訴訟法第495 條之1 第1 項、
    第449 條第1 項、第95條、第78條、第85條第1 項前段，裁
    定如主文。
中    華    民    國    99    年    11    月    18    日
                民事第一庭    審判長法  官  郭琇玲
                                    法  官  范明達
                                    法  官  陳婉玉
以上正本證明與原本無異。
本裁定除以適用法規顯有錯誤為理由，並經本院許可外，不得再
抗告。如提起再抗告，應於收受後10日內，向本院提出再抗告狀
，並繳納再抗告費新台幣1,000 元。
中    華    民    國    99    年    11    月    18   日
                                    書記官  利冠蔚

司法院資訊處製作；財團法人民間司法改革基金會備份。
